【裁判字號】    99,上訴,785
【裁判日期】    990609
【裁判案由】    違反毒品危害防制條例
【裁判全文】
臺灣高等法院臺中分院刑事判決         99年度上訴字第785號
上  訴  人
即  被  告  甲○○
上列上訴人因違反毒品危害防制條例案件，不服臺灣彰化地方法
院99年度訴字第216號中華民國99年3月17日第一審判決（起訴案
號：臺灣彰化地方法院檢察署99年度毒偵字第34號），提起上訴
，本院判決如下：
    主  文
上訴駁回。
    理  由
一、依刑事訴訟法第350條、第361條、第362條、第367條規定，
    不服地方法院之第一審判決而上訴者，須提出上訴書狀，並
    應敘明具體理由，為上訴必備之程式；其所提出之書狀未敘
    述上訴理由，或僅曾以言詞陳述上訴理由者，均應於上述期
    間屆滿後20日內補提理由書於第一審法院。第一審法院經形
    式審查，認逾期未補提上訴理由者，應定期間先命補正；逾
    期未補正者，為上訴不合法律上之程式，應以裁定駁回。倘
    已提出上訴理由，但所提非屬具體理由者，則由第二審法院
    以上訴不合法律上之程式，判決駁回。而所謂「具體理由」
    ，必係依據卷內既有訴訟資料或提出新事證，指摘或表明第
    一審判決有何採證認事、用法或量刑等足以影響判決本旨之
    不當或違法，而構成應予撤銷之具體事由，始克當之（例如
    ：依憑證據法則具體指出所採證據何以不具證據能力，或依
    憑卷證資料，明確指出所為證據證明力之判斷如何違背經驗
    、論理法則）；倘僅泛言原判決認定事實錯誤、違背法令、
    量刑失之過重過輕微，而未依上揭意旨指出具體事由，或形
    式上雖已指出具體事由，然該事由縱使屬實，亦不足以認為
    原判決有何不當或違法者（例如：對不具有調查必要性之證
    據，法院未依聲請調查亦未說明理由，或援用證據不當，但
    除去該證據仍應為同一事實之認定），皆難謂係具體理由，
    俾與第二審上訴制度旨在請求第二審法院撤銷、變更第一審
    不當或違法之判決，以實現個案救濟之立法目的相契合，並
    節制濫行上訴（最高法院97年度台上字第892 號判決參照）
    。又第二審法院認為上訴書狀未敘述理由，依刑事訴訟法第
    367 條但書規定，始應定期間命其補正。如認上訴書狀已敘
    述理由，但其理由非屬具體，其所為上訴，即不符上訴之法
    定要件，自得逕行判決駁回，無定期命補正問題（最高法院
    97年度台上字第3599號判決參照）。
二、本案上訴人即被告（下稱被告）甲○○不服原審判決提起上
    訴，其上訴狀所載理由略以：由於被告近日家庭發生巨大變
    故，母親於99年2月12日突然罹患自發性小腦出血併發急性
    水腦症，及呼吸衰竭經大林慈濟醫院緊急開腦手術治療，因
    腦幹功能障礙導致深度昏迷，須有人照料；而母親僅生我一
    子，被告因娶越南妻子，育有兩子，因妻子語言的問題，無
    法找到合適工作，一直處於無業狀態，被告須付起家庭一切
    經濟所需及照顧，母親目前處於植物人狀態，每月醫療照顧
    費用龐大，非一個外籍新娘所能負擔，懇求庭上法外開恩，
    撤銷原判決，從輕發落云云。
三、經查：按刑罰之量定，屬法院自由裁量之職權行使，應審酌
    刑法第57條所列各款事由及一切情狀，為酌量輕重之標準，
    並非漫無限制；量刑輕重係屬事實審法院得依職權自由裁量
    之事項，苟已斟酌刑法第57條各款所列情狀而未逾越法定刑
    度，不得遽指為違法；且在同一犯罪事實與情節，如別無其
    他加重或減輕之原因，下級審量定之刑，亦無過重或失輕之
    不當情形，則上級審法院對下級審法院之職權行使，原則上
    應予尊重（最高法院72年臺上字第6696號、75年臺上字第70
    33號判例及85年度臺上字第2446號判決意旨參照）。被告甲
    ○○基於施用第一級毒品海洛因之犯意，於98年10月1 日凌
    晨零時30分許，在其位於彰化縣北斗鎮○○里○○路346 巷
    121 號住處，以將海洛因摻入香菸中再點燃吸食之方式，施
    用第一級毒品海洛因1 次。另基於施用第二級毒品甲基安非
    他命之犯意，於98年9 月30日晚間12時許，在其前揭住處，
    以將第二級毒品甲基安非他命置於玻璃球吸食器內，再以火
    燒烤吸食所產生煙霧之方式，施用第二級毒品甲基安非他命
    1次。嗣於98年10月2 日晚間9時許，為警在彰化縣北斗鎮○
    ○里○○路「大盤大大賣場」前盤檢查獲，且經徵得其同意
    採集尿液送驗，結果呈嗎啡、甲基安非他命陽性反應等情，
    業經被告於原審審理時坦承不諱，並有彰化縣警察局北斗分
    局應受尿液採驗人尿液檢體採集送驗紀錄表、尿液代號與真
    實姓名對照認證單、詮昕科技股份有限公司98年10月19日濫
    用藥物尿液檢驗報告各一紙在卷可稽，被告之自白既有上開
    證據足資補強，堪信為真實。經原審審酌卷內事證後，依據
    被告前案科處有期徒刑及執行完畢紀錄，認其於5 年以內故
    意再犯上開有期徒刑以上之各罪，為累犯，均應依刑法第47
    條第1 項之規定加重其刑，是原審判決已詳予載明審酌被告
    本件構成累犯及應加重其刑之情節，並審酌被告素行不佳，
    及其施用毒品之動機、目的、方法、不知珍惜身體、施用毒
    品所生危害，暨其犯後於審理時始坦承施用海洛因之犯行等
    一切情狀，分別量處有期徒刑10月（施用第一級毒品罪）、
    6 月（施用第二級毒品罪），並定其應執行刑有期徒刑1年2
    月，核其量刑顯已注意適用刑法第57條之規定，原審所處之
    刑符合「罰當其罪」之原則，並無輕重失衡之情形，被告之
    上訴理由，並未依法指摘或表明第一審判決有何採證認事、
    用法或量刑等足以影響判決本旨之不當或違法，而構成應予
    撤銷之具體事由，是被告既未依據卷內既有訴訟資料或提出
    新事證，具體指摘或表明原判決關於認定事實、適用法律或
    量刑有何足以影響判決本旨而構成應予撤銷之違法或不當之
    具體事由。揆諸首揭說明，難認其已具體表明上訴理由，其
    上訴顯不合於法定要件，爰不經言詞辯論逕予駁回。
據上論斷，應依刑事訴訟法第367條前段、第372條，判決如主文
。
中    華    民    國    99    年    6     月    9     日
            刑事第七庭    審判長法  官  林  榮  龍
                                法  官  江  錫  麟
                                法  官  張  惠  立
上列正本證明與原本無異。
施用第一級毒品罪部分，得上訴。
施用第二級毒品罪部分，不得上訴。
如不服本判決應於收受送達後十日內向本院提出上訴書狀，其未
敘述上訴理由者，並得於提起上訴後十日內向本院補提理由書 (
均須按他造當事人之人數附繕本)「切勿逕送上級法院」。
                                書記官  陳  慈  傳
中    華    民    國    99    年    6     月    10    日

司法院資訊處製作；財團法人民間司法改革基金會備份。
